臺灣高雄地方法院刑事判決　　　　　　　　　　　　九十一年度交訴字第一九四號
　　公　訴　人　臺灣高雄地方法院檢察署檢察官
　　被　　　告　乙○○
　　選任辯護人　李易興律師
右列被告因公共危險案件，經檢察官提起公訴（九十一年度偵字第一四三八四號），
本院判決如左：
    主  文
乙○○無罪。
    理  由
一、本件公訴意旨略以：被告乙○○於九十一年六月二十日下午二時十五分許，將其
    駕駛之車號四五三九—ＦＡ自用小貨車違規並排停放於高雄縣鳳山市○○○路六
    八０號前，適被害人甲○○騎乘車號ＺＫＧ—九三六號機車延該路直行，行經上
    述地點時撞及上開自用小貨車跌倒受傷，另騎乘車號ＵＥＢ—００八號機車之被
    害人丁○○亦因閃避不及，而撞及被害人甲○○之機車而人車倒地並受有右踝骨
    折之傷害（過失傷害部分未具起訴）；被告於發現上開自用小貨車違規停放肇事
    致他人受傷後，竟未報警或將傷者送醫救治，而駕車離去逃逸，因認被告涉有刑
    法第一百八十五條之四之肇事逃逸罪嫌。
二、按犯罪事實應依證據認定之，無證據不得推定其犯罪事實；又不能證明被告犯罪
    者，應諭知無罪之判決，刑事訴訟法第一百五十四條、第三百零一條第一項前段
    分別定有明文。再認定被告有罪之事實，應憑證據，如未能發現相當之證據，或
    證據不足以證明，自不能以推測或擬制之方法，以為裁判之基礎；且認定犯罪事
    實所憑之證據，其為訴訟上之證明，須達於通常一般人均不致有所懷疑，而得確
    信其為真實之程度者，始得據為有罪之認定，倘其證明尚未達到此一程度而有合
    理之懷疑存在時，尚難為有罪之認定基礎；苟積極證據不足以為不利於被告事實
    之認定，即應為有利於被告之認定，更不必有何有利之證據（最高法院三十年上
    字第八一六號、四十年台上字第八六號、七十六年台上字第四九八六號判例參照
    ）。又按刑法第一百八十五條之四之立法目的，乃係為維護交通安全，減少被害
    人之死傷，促使駕駛人於肇事後，能對於被害人及時救護，故為處罰肇事者於肇
    事後遺棄被害人於不顧，故參照同法第二百九十四條第一項之刑度增設之，本含
    有遺棄罪之性質，是上開罪名之成立，乃以行為人駕駛動力交通工具，因自己之
    故意或過失，肇事而導致被害人受有傷害或死亡之結果時，竟基於遺棄之故意，
    未予被害人適當救助即行逃逸者，始足當之。
三、本件公訴人認被告涉犯公共危險犯嫌，係以被告於警、偵訊之自白，被害人甲○○及丁○○於警訊及偵查中之指訴，及交通事故調查報告表一紙、診斷證明書二
    紙及現場照片等在卷為其主要論據。訊據被告乙○○對於在右揭時、地違規停車
    ，而致被害人甲○○及丁○○二人受傷等情均坦白承認，惟堅詞否認有何肇事逃
    逸之故意，辯稱：本來我在他處為客戶裝設冷氣，發現未帶工具而要回家拿工具
    ，當時因家門口的停車格已有停放他車，我才將該自用小貨車暫停併排於路上，
    事故發生後，我有詢問甲○○及丁○○是否要叫救護車，但甲○○表示不用而丁○○不理我，因我急著要回客戶處完成冷氣裝設工作，就拜託我的鄰居丙○○幫
    我處理才離開，並沒有肇事逃逸的意思等語。
四、經查：
  (一)、被告於揭時、地，因於路邊違規停車致被害人甲○○及丁○○二人人車倒地而
      受傷等情，業據被告自白不諱，核與被害人二人之指訴相符，並有交通事故調
      查報告表一紙、診斷證明書二紙及現場照片等在卷為憑，堪認為真實，合先敘
      明。
  (二)、被告於警、偵訊時即一再辯稱：我交代鄰居幫我處理此次事故後續，等我工作
      完後再至現場處理等語（見警卷第二頁正面及偵查卷第八頁背面），顯見被告
      並未坦承有肇事逃逸之行為。又被害人甲○○於本院調查時，經與證人即被告
      之鄰居丙○○隔離訊問時，指稱：「我起來後我看到車主從住家出來，車主有
      說要幫我維修，並問我要不要送醫院，我說不要」、「後來丙○○向我表示他
      留下來幫車主處理」、「（問：丙○○有無問你是否要叫救護車？）有的，但
      我說不用」、「（問：為何後來又叫救護車？）因有另一名女騎士，車主開走
      後，該名女騎士還坐在機車旁邊，該名女騎士一直罵丙○○，連我也罵，所以
      我就打電話叫救護車及警察前來處理」、「（問：該名女騎士有無外傷？）看
      不出她有外傷及流血」、「（問：丙○○當時一直有留在現場？）從一出事後
      丙○○就出來在現場... 後因該名女騎士一直罵，我就向丙○○借手機，打電
      話報警及叫救護車」、「該名女士表示其腳不能行走了，所以我就叫救護車，
      但是她還有站起來，還把機車牽到旁邊」等語；而證人即被告鄰居丙○○則證
      稱：「被告一出來有去扶那一位男騎士（即甲○○），扶起來後就與該位男騎
      士在講話，當時我也有去旁邊聽他們在說什麼，被告就對我說，因他趕著要去
      工作，麻煩我幫他處理一下」、「（問：被告請你處理時是如何表示？）被告
      是請我幫他處理一下後他就走了」、「後來因另一名女騎士（即丁○○）態度
      不好，她以為是我們店內員工肇事，而我出來處理的，我與她講不清楚，所以
      我就不想處理了，我就叫該名男騎士報警」、「因我看該女士外表並沒有流血
      受傷，而該位男士又表示不用叫救護車，所以我才沒有叫救護車，後來是該名
      男騎士報警的，因其行動電話摔壞了，是我借他行動電話報警的」、「（問：
      為何沒幫該名女騎士叫救護車？）我有問她，且有我上前去扶她，她就開口大
      罵了，且她自己將車子牽到旁邊的，所以我覺得其傷勢應該不是很嚴重」等語
      明確（均見本院九十一年十月二日訊問筆錄），經核與被害人甲○○指訴之情
      節大致符合，足證被告於事發後尚有向被害人等稍加詢問受傷情形且確有委託
      證人丙○○代其留在肇事現場處理後續事宜，而證人丙○○亦確實有留在現場
      ，並有上前詢問被害人甲○○及丁○○是否要叫救護車等情。
  (三)、揆諸首揭說明，刑法第一百八十五條之四之立法理由在於為維護交通安全，加
      強救護，減少被害人之死傷，促使駕駛人於肇事後，能對被害人即時救護；是
      本件被告雖於事發後並未一直留在肇事現場，然而被告係委託證人丙○○代其
      留在肇事現場處理救護等相關事宜後始離開，而證人丙○○亦確有留在現場詢
      問被害人甲○○及丁○○二人，是否要叫救護車至現場救援，當時被害人甲○○已明白表示不須叫救護車，而被害人丁○○則因發生此事故後誤以為證人丙○○為肇事者之老闆，故心生憤怒而未明確表示是否要叫救護車，證人丙○○
      因見被害人丁○○並無外傷且尚可行走，方未馬上叫救護車前來等情，已如前
      述，是被告於肇事後委託證人丙○○代為處理之行為，實已足使被害人二人處
      於可得即時救護之狀態。
  (四)、末查，證人即當日本由被告裝設冷氣之客戶朱正道證稱：「被告回去拿工具後
      ，又折返回來表示其車子發生車禍，就將全部東西又收起來，要趕回去處理事
      故」等語（見本院九十一年十月二十四日審判筆錄），且被告違規停放自用小
      貨車之地點就在其本身開設之「天佑工程行」門前，而該自用小貨車車身亦均
      明確漆有「天佑工程行」字樣，再因被告違規停放車輛而致被害人等發生車禍
      受傷一情，亦有證人丙○○目睹全部過程，而被告與證人丙○○本為熟識之鄰
      居，是以此客觀情狀觀之，被告縱於發生本件事故後迅速駛離該自用小貨車，
      顯仍不可能規避該件事故之肇事責任，實與一般交通事故之肇事者為試圖規避
      刑事責任而迅速駛離現場之情形尚有不同，況被告於離開前尚有拜託證人丙○○為其處理該事故之後續事宜，是被告辯稱當時其係因急著要回客戶處完成冷
      氣裝設工作方未留在現場自己處理等語，尚堪認為真實，益證被告應無企圖逃
      逸之主觀犯意。
五、綜上所述，公訴人所舉之證據，尚不足證明被告有肇事逃逸之犯意，此外，本院
    復查無其他積極證據足證被告確有公訴人所指之肇事逃逸犯行，揆諸首揭說明，
    既無積極證據足認被告有肇事逃逸之犯行，不能證明被告犯罪，依法應諭知無罪
    之判決。
據上論斷，應依刑事訴訟法第三百零一條第一項前段，判決如主文。
中      華      民      國      九十一    年      十    月    三十一    日
                                  臺灣高雄地方法院交通法庭
                                      審判長法官  黃建榮
                                            法官  程克琳
                                            法官  盧怡秀
右正本證明與原本無異。
如不服本判決，應於判決送達後十日內，向本院提出上訴狀。
                                          書記官  林佳蓉
中      華      民      國      九十一    年      十    月    三十一    日
